【裁判字號】    89,訴,1045
【裁判日期】    890809
【裁判案由】    當選無效
【裁判全文】
臺灣板橋地方法院民事判決  八十九年度訴字第一○四五號
    原      告  乙○○
    被      告  甲○○
右當事人間確認當選無效事件，本院判決如左：
    主    文
原告之訴駁回。
訴訟費用由原告負擔。
    事    實
甲、原告方面：
  一、聲明：請求確認擎天大下管理委員會於民國八十九年二月二十九日選舉被告甲
      ○○為主任委員之決議無效。
  二、陳述：
  （一）擎天大廈管理委員會業經台北縣板橋市公所核備之區分所有權人人民團體。
        依大廈區分所有權人規約第七條第三項明文規定委員之任期一年一屆，得連
        選連任。但主任委員、副主任委員、財務委員三名均不得連任，且必須是區
        分所有權人。被告甲○○為本大廈第一屆主任委員，原任期應為一年，但其
        於任職八個月又十五日（超過任期三分之二）後，即技巧性辭職，於第二屆
        又當選管委會委員，並經管委會於八十九年二月二十九日選舉為主任委員。
        依內政部選罷法規定任期超過三分之二，視同該屆職責完畢，是其當選已違
        反上開區分所有權人規約，應為無效。就此台北縣政府工務局亦函覆：主任
        委員任期一年，不得連任，除非經區分所有權人會議通過修改規約，否則仍
        依原規約規定辦理。
  （二）訴外人呂金春補選係遞補第一屆主任委員之任期，此由其任期三個月即進行
        第二屆主任委員之改選可徵。
  三、證據：提出台北縣政府工務局函、擎天大廈區分所有權人管理委員會函之影本
      各一份、區分所有權人規約一份，擎天大廈管理委員會第一屆、第二屆會議記
      錄一份為證。
乙、被告方面：
  一、聲明：請求駁回原告之訴。
  二、陳述：
  （一）被告甲○○雖於八十八年三月十日當選擎天大廈管理委員會主任委員，因部
        分業務無法推展，故於八十八年九月十日辭去主任委員本兼各職，由副主任
        委員項立明召集管委會補選呂金春委員為主任委員，繼續執行主任委員之職
        務，並公告全體住戶在案。該社區第二屆會員大會於八十九年二月二十日召
        開，被告被推選為管理委員，管理委員會於八十九年二月二十九日舉行第一
        次會議，並推選主任委員，經投票結果，被告又被推選為主任委員，其間主
        任委員既曾由呂金春擔任，被告即無連任情事。
  （二）依據公寓大廈管理條例第二十七條第三項及內政部規約範本之規定，主任委
        員得連選連任，縱本社區管理規約第七條第一項第三款對主任委員之連任有
        禁止規定，然該規定違反公寓大廈管理條例第二十七條第三項之規定，應為
        無效。
  （三）不同意原告將被告變更為擎天大廈管理委員會。
  三、證據：提出擎天大廈區分所有權人管理委員會函、第二屆第一次委員會議記錄
      之影本各一紙。內政部印公寓大廈管理規約範本一份為證。
        理  由
一、原告起訴主張被告為擎天大廈管理委員會（下稱擎天大廈管委會）第一屆主任委
    員，原任期應為一年，但被告任職八個月又十五日（超過任期三分之二）後即辭
    職。於八十九年二月二十九日又經擎天大廈管理委員會管理委員選舉為主任委員
    。已違反擎天大廈區分所有權人規約第七條第三項委員之任期一年一屆，得連選
    連任。但主任委員、副主任委員、財務委員三名均不得連任之規定。被告之當選
    已違反區分所有權人規約，應為無效。但被告仍堅任主任委員，爰提起本件訴訟
    。被告則以其辭職後，擎天大廈管委會曾補選呂金春為主任委員，其已非連任，
    況擎天大廈區分所有權人規約與公寓大廈管理條例第二十七條第三項及內政部規
    約範本主任委員得連選連任之規定有違，亦應為無效等語置辯。
二、查原告主張被告曾任擎天大廈管委會第一屆主任委員，於任職八個月又十五日後
    即辭職，嗣於八十九年二月二十九日又經擎天大廈管委會管理委員選舉為第二屆
    主任委員（下稱系爭決議）。並擎天大廈區分所有權人規約第七條第三項規定「
    委員之任期一年一屆，得連選連任。但主任委員、副主任委員、財務委員三名均
    不得連任。」之事實，業據提出台北縣政府工務局函、擎天大廈區分所有權人管
    理委員會函之影本各一份、區分所有權人規約一份，擎天大廈管理委員會第一屆
    、第二屆會議記錄一份為證，並為被告所不爭執，堪信為真實。
三、經查，
    1.按確認之訴，衹須主張為訴訟標的之法律關係或其他事項之存否有不明確者，
    對於爭執其主張者提起，即當事人適格。原告起訴主張擎天大廈管委會系爭決議
    因違反其區分所有權人規約之禁止規定，應為無效，被告爭執其主張，於當事人
    適格之要件已無欠缺，先予敘明。
    2.又查公寓大廈管理委員會選舉主任委員之決議，乃該人民團體依多數決之方式
    ，集合的意思表示而成立之法律行為（學者或稱為合成行為、合同行為），其決
    議本身乃為法律事實，係法律關係發生之基礎原因，就其是否無效之爭執，原告
    不能提起其他訴訟以為解決，依民事訴訟法第二百四十七條第一項但書、第二項
    之規定，如原告有即受確認判決之法律上利益者，固得提起確認之訴。惟按確認
    法律關係之訴，非原告有即受確認判決之法律上利益者不得提起，確認證書真偽
    或為法律關係基礎事實存否之訴，亦同。民事訴訟法第二百四十七條第一項定有
    明文。所謂「即受確認判之法律上利益」，係指法律關係之存在與否不明確，原
    告主觀上認其在法律上之地位有不安之狀態存在，且此種不安之狀態，能以確認
    判決將之除去者而言，若縱經法院判決確認，亦不能除去其不妥狀態者，即難認
    有受確認判決之法律上利益，最高法院五十二年臺上字第一二四○號判例可資參
    照。
    3.查原告主張擎天大廈管委會管理委員於八十九年二月二十九日又選舉被告為第
    二屆主任委員，已違反擎天大廈區分所有權人規約第七條第三項主任委員連選不
    得連任之規定，乃對被告提起確認系爭決議無效之訴，惟確認之訴，如經實體判
    決確定，本僅於相對人間發生效力，並不拘束第三人。原告經本院屢予闡明，均
    主張以被告甲○○個人為被告，（其於言詞辯論期日將終竣之際，雖陳明變更以
    擎天大廈管委會為被告，惟為被告堅決反對，本院核其無民事訴訟法第二百五十
    五條第一項但書所定各款情事，另以裁定駁回其變更之訴），惟被告甲○○固係
    擎天大廈管委會之法定代理人，惟其與擎天大廈管委會究屬不同人格之個體，原
    告以其為被告，提起本件確認之訴，其判決之效力無從及於擎天大廈管委會，則
    原告在私法上之地位有受侵害之危險，非以對於被告之確認判決所得除去，自不
    能認其有即受確認判決之法律上利益。依上開說明，其提起本件確認之訴，即無
    權利保護必要，應予駁回。
四、本院審究原告之訴無受確認判決之法律上利益，業經明確認定如前，則原告認訴
    外人呂金春是遞補第一屆主任委員任期之主張，及被告以其辭職後，擎天大廈管
    委會曾補選呂金春為主任委員，其已非連任，況擎天大廈區分所有權人規約與公
    寓大廈管理條例第二十七條第三項及內政部規約範本主任委員得連選連任之規定
    有違，亦應為無效之抗辯，均無礙勝負之判斷，爰不一一論列，附此敘明。
結論：本件原告之訴為無理由，依民事訴訟法第七十八條，判決如主文。
中      華      民      國    八十九    年      八      月      九      日
                                臺灣板橋地方法院民事第二庭
~B法  官  陳麗玲
右正本證明與原本無異。
如不服本判決，應於判決送達後廿日內，向本院提出上訴狀。
中      華      民      國    八十九    年      八      月      九      日
~B書記官  方蟾苓


司法院資訊處製作；財團法人民間司法改革基金會備份。
